【裁判字號】    92,訴,489
【裁判日期】    920519
【裁判案由】    給付借款
【裁判全文】
臺灣臺南地方法院民事判決  九十二年度訴字第四八九號
    原      告  台新國際商業銀行股份有限公司
    法定代理人  己○○
    訴訟代理人  戊○○
    被      告  乙○○
    訴訟代理人  甲○○
    被      告  丁○○
                丙○○○
右當事人間請求給付借款事件，本院判決如左：
    主      文
被告應連帶給付原告新台幣陸佰肆拾柒萬壹仟伍佰拾元，及其中新台幣貳佰柒拾
捌萬陸仟陸佰陸拾貳元部分自民國九十一年八月二十一日起至清償日止，按週年利率
百分之八點四四計算之利息，並自民國九十一年九月二十二日起至清償日止，其逾期
在六個月以內者，按上開利率百分之十，逾期超過六個月部分，按上開利率百分之二
十計付之違約金；其餘新台幣佰陸拾捌萬肆仟捌佰柒拾壹元部分自民國九十一年八
月二十一日起至清償日止，按週年利率百分之六點五計算之利息，並自民國九十一年
九月二十二日起至清償日止，其逾期在六個月以內者，按上開利率百分之十，逾期超
過六個月部分，按上開利率百分之二十計付之違約金。
訴訟費用由被告連帶負擔。
    事      實
甲、原告方面：
    一、聲明：如主文所示。
    二、陳述：被告丁○○前曾邀同被告乙○○、丙○○○為連帶保證人，簽立借款
        借據暨約定書後於民國（下同）九十一年五月三日依序向原告借得新台幣（
        下同）貳佰捌拾伍萬元、佰柒拾萬元，雙方約定被告三人願就上開借款債
        務互負連帶清償責任，並約定借款期間依序為七年（自九十一年五月三日起
        至九十八年五月三日止）、二十年（自九十一年五月三日起至一百一十一年
        五月三日止），借款人並應自九十一年五月二十一日起按月於每月二十一日
        平均攤還本金利息，其中如任何一宗債務不依約清償本金或利息時即喪失期
        限利益，利息則依序分別依照原告基本放款利率加百分之零點一九、固定利
        率年息百分之六點五按月計付之，如遇利率調整時，前者之利率亦隨同調整
        之，逾期清償時，其逾期在六個月以內者，按上開利率百分之十，其逾期超
        過六個月者，就超過六個月之部分，按上開利率百分之二十計付違約金。詎
        借款人丁○○所借上開兩筆借款，均自九十一年八月二十一日起即未依約攤
        還本息，當時按上開約定之利率依序應為年息百分之八點四四、年息百分之
        六點五，且前開債務現已屆清償期而未獲清償，總計積欠本金陸佰肆拾柒萬
        壹仟伍佰拾元，及其中貳佰柒拾捌萬陸仟陸佰陸拾貳元部分自九十一年
        八月二十一日起至清償日止，按週年利率百分之八點四四計算之利息，並自
        九十一年九月二十二日起至清償日止，其逾期在六個月以內者，按上開利率
        百分之十，逾期超過六個月部分，按上開利率百分之二十計付之違約金；其
        餘佰陸拾捌萬肆仟捌佰柒拾壹元部分自九十一年八月二十一日起至清償日
        止，按週年利率百分之六點五計算之利息，並自九十一年九月二十二日起至
        清償日止，其逾期在六個月以內者，按上開利率百分之十，逾期超過六個月
        部分，按上開利率百分之二十計付之違約金，均迄未清償，為此提起本件訴
        訟，請求被告連帶清償上開債務。
    三、證據：提出借款借據暨約定書兩份、約定書兩份、動撥申請書兩份、撥款及
        繳息表兩份、戶籍謄本三份、利率狀況查詢表一份為證，並聲請傳訊證人許
        庭禎。
乙、被告方面：被告丁○○、丙○○○皆未於言詞辯論期日到場，亦未提出書狀作何
    聲明或陳述。惟據被告乙○○到庭所為之聲明、陳述如左：
    一、聲明：原告之訴駁回。
    二、陳述：被告乙○○自從八十八年間起即罹患有老人癡呆症，雖未經法院宣告
        為禁治產人，但於本件簽約時，應該不具有行為能力，況本件原告所提契約
        書上被告乙○○之印文雖屬真正，但不足以證明該簽章確係被告乙○○所親
        簽，故被告乙○○應該毋庸負保證人之責。
    三、證據：提出診斷證明書一份、身心障礙手冊一份為證。
    理      由
一、被告丁○○、丙○○○皆經合法通知，未於言詞辯論期日到場，核無民事訴訟法
    第三百八十六條各款所列情形，爰依原告之聲請，由其一造辯論而為判決。
二、本件原告起訴主張：被告丁○○前曾邀同被告乙○○、丙○○○為連帶保證人，
    簽立借款借據暨約定書後於九十一年五月三日依序向原告借得貳佰捌拾伍萬元、
    佰柒拾萬元，雙方約定被告三人願就上開借款債務互負連帶清償責任，並約定
    借款期間依序為七年（自九十一年五月三日起至九十八年五月三日止）、二十年
    （自九十一年五月三日起至一百一十一年五月三日止），借款人並應自九十一年
    五月二十一日起按月於每月二十一日平均攤還本金利息，其中如任何一宗債務不
    依約清償本金或利息時即喪失期限利益，利息則依序分別依照原告基本放款利率
    加百分之零點一九、固定利率年息百分之六點五按月計付之，如遇利率調整時，
    前者之利率亦隨同調整之，逾期清償時，其逾期在六個月以內者，按上開利率百
    分之十，其逾期超過六個月者，就超過六個月之部分，按上開利率百分之二十計
    付違約金。詎借款人丁○○所借上開兩筆借款，均自九十一年八月二十一日起即
    未依約攤還本息，當時按上開約定之利率依序應為年息百分之八點四四、年息百
    分之六點五，且前開債務現已屆清償期而未獲清償，總計積欠本金陸佰肆拾柒萬
    壹仟伍佰拾元，及其中貳佰柒拾捌萬陸仟陸佰陸拾貳元部分自九十一年八月
    二十一日起至清償日止，按週年利率百分之八點四四計算之利息，並自九十一年
    九月二十二日起至清償日止，其逾期在六個月以內者，按上開利率百分之十，逾
    期超過六個月部分，按上開利率百分之二十計付之違約金；其餘佰陸拾捌萬肆
    仟捌佰柒拾壹元部分自九十一年八月二十一日起至清償日止，按週年利率百分之
    六點五計算之利息，並自九十一年九月二十二日起至清償日止，其逾期在六個月
    以內者，按上開利率百分之十，逾期超過六個月部分，按上開利率百分之二十計
    付之違約金，均迄未清償等情，業據提出與其所述相符之借款借據暨約定書兩份
    、約定書兩份、動撥申請書兩份、撥款及繳息表兩份、戶籍謄本三份、利率狀況
    查詢表一份為證，被告丁○○、丙○○○皆經合法通知，未於言詞辯論期日到場
    ，亦未提出書狀作何聲明或陳述，應堪信原告之主張為真實。雖然被告乙○○辯
    稱：渠自從八十八年間起即罹患有老人癡呆症，雖未經法院宣告為禁治產人，但
    於本件簽約時，應該不具有行為能力，況本件原告所提契約書上被告乙○○之印
    文雖屬真正，但不足以證明該簽章確係被告乙○○所親簽，故被告乙○○應該毋
    庸負保證人之責云云，惟查：
    （一）有關被告乙○○所辯渠於簽約之際並無行為能力一節，為原告所否認。就
          此，被告乙○○固提出診斷證明書一份、身心障礙手冊一份為證，然由該
          身心障礙手冊係記載「姓名：乙○○、障礙類別：肢障、障礙等級：中度
          、鑑定日期：九十年六月十六日」等語觀之，非但不足為被告乙○○有利
          之認定，反適足為不利於被告乙○○之認定。蓋苟如被告乙○○所辯，渠
          自八十八年起即已罹患老人癡呆症，且迄至本件於九十一年四月二十二日
          簽約之際，渠並無行為能力，則被告乙○○於九十年六月十六日接受鑑定
          之際，豈會僅經鑑定為係「中度肢體障礙」而已，卻從未提及有無精神或
          意思能力之欠缺？又被告乙○○所提診斷證明書僅有敘及：被告乙○○因
          罹患巴金森氏症、腦中風、老年癡呆症，於九十年四月起長期於台南奇美
          醫院就醫，已有老年癡呆症狀等語，亦顯不足以證明被告乙○○於九十一
          年四月二十二日本件簽約之際，係無行為能力之人，被告乙○○上開所辯
          ，已難憑採。
    （二）況本件經傳訊簽約時擔任對保工作之證人許庭禎，到庭證稱：本件有關被
          告乙○○部分，係在新營市○○路三十一號被告乙○○的家中對保，該處
          為被告乙○○之住處，被告丙○○○則係被告乙○○的女兒，就住在被告
          乙○○住處後面，對保當時確實係由被告乙○○親自簽名蓋章，簽章之際
          其意思能力正常，並未聽到其家人表示其當時罹患有老人癡呆症等語在卷
          （見本院九十二年五月五日言詞辯論筆錄），此並有借款借據暨約定書兩
          份在卷可佐，益徵被告乙○○辯稱渠於九十一年四月二十二日本件簽約之
          際，係無行為能力人云云，委無足採。
三、綜上所述，被告乙○○上開所辯，並不足採，從而，原告本於契約之法律關係，
    訴請被告應連帶給付原告陸佰肆拾柒萬壹仟伍佰拾元，及其中貳佰柒拾捌萬
    陸仟陸佰陸拾貳元部分自九十一年八月二十一日起至清償日止，按週年利率百分
    之八點四四計算之利息，並自九十一年九月二十二日起至清償日止，其逾期在六
    個月以內者，按上開利率百分之十，逾期超過六個月部分，按上開利率百分之二
    十計付之違約金；其餘佰陸拾捌萬肆仟捌佰柒拾壹元部分自九十一年八月二十
    一日起至清償日止，按週年利率百分之六點五計算之利息，並自九十一年九月二
    十二日起至清償日止，其逾期在六個月以內者，按上開利率百分之十，逾期超過
    六個月部分，按上開利率百分之二十計付之違約金等語，洵屬有據，應予准許。
四、據上論結，本件原告之訴為有理由，依民事訴訟法第三百八十五條第一項前段、
    第八十五條第二項，判決如主文。
中      華      民      國    九十二    年      五      月     十九     日
                                臺灣臺南地方法院民事第三庭
~B法      官  王金龍
右為正本係照原本作成
如對本判決上訴，須於判決正本送達後二十日內向本院提出上訴狀。
中      華      民      國    九十二    年      五      月     十九     日
~B法院書記官  張淑珍


司法院資訊處製作；財團法人民間司法改革基金會備份。
